【裁判字號】    98,訴,597
【裁判日期】    980731
【裁判案由】    違反毒品危害防制條例
【裁判全文】
臺灣嘉義地方法院刑事判決               98年度訴字第597號
公  訴  人  臺灣嘉義地方法院檢察署檢察官
被      告  甲○○
                      43號
                    （另案
上列被告因違反毒品危害防制條例案件，經檢察官提起公訴（九
十八年度毒偵緝字第七四號、第七五號），本院合議庭裁定由受
命法官以簡式程序進行審理，判決如下：
    主  文
甲○○施用第二級毒品，累犯，處有期徒刑陸月。又施用第二級
毒品，累犯，處有期徒刑陸月。又施用第一級毒品，累犯，處有
期徒刑拾月。應執行有期徒刑壹年捌月。
    犯 罪 事 實
一、甲○○前於民國九十一年間因施用毒品案件，經本院裁定令
    入勒戒處所施以觀察、勒戒，於九十一年三月四日因無繼續
    施用毒品傾向執行完畢而釋放出所；復於九十三年間因施用
    毒品案件，經本院以九十三年度簡上字第二七八號判處有期
    徒刑五月確定；又於九十六年間因施用毒品案件，經本院以
    九十六年度朴簡字第七二號、第九九號先後判處有期徒刑五
    月及有期徒刑六月確定，上開各罪後均經裁定減刑，迄九十
    六年十月十五日縮刑期滿執行完畢。詎仍不知悔改，基於施
    用第二級毒品之犯意，於九十七年八月十四日凌晨一時二十
    分許為警採尿回溯四日內某時（除為警調查至採尿時不可能
    施用時間外），在不詳地點，以玻璃球燒烤方式施用第二級
    毒品甲基安非他命乙次，後於九十七年八月十四日凌晨一時
    許，在嘉義縣六腳鄉蒜頭村蒜頭國小前為警盤查，並於同日
    凌晨一時二十分許為警得甲○○同意採尿送驗，其結果呈安
    非他命及甲基安非他命陽性反應。甲○○另起施用第二級毒
    品之犯意，於九十七年十月十八日十時許，在嘉義縣政府附
    近之車輛上，以玻璃球燒烤方式施用第二級毒品甲基安非他
    命乙次；另基於施用第一級毒品之犯意，於上開時、地以將
    海洛因摻入香菸內吸用之方式，施用海洛因一次。嗣於九十
    七年十月十九日晚間十一時五十分許，在嘉義縣朴子市○○
    ○路與朴子三路交岔路口為警盤查，並於同年月二十日凌晨
    零時三十分許，為警得其同意採尿送驗後，其結果呈可待因
    陽性、嗎啡陽性、安非他命陽性及甲基安非他命陽性反應，
    而查悉上情。
二、案經嘉義縣警察局朴子分局報請臺灣嘉義地方法院檢察署檢
    察官偵查起訴。
    理  由
一、訊據被告甲○○對於上開犯罪事實均坦承不諱（見本院卷第
    31頁至第33頁）；參以於九十七年八月十四日凌晨一時二十
    分許及同年十月二十日凌晨零時三十分許，為警採其尿液送
    驗，其第一次結果呈安非他命陽性及甲基安非他命陽性反應
    ，其第二次結果呈可待因陽性、嗎啡陽性反應（按施用海洛
    因後，經人體之水解代謝作用，會呈嗎啡陽性反應）、安非
    他命陽性及甲基安非他命陽性反應等情，有正修科技大學超
    微量研究科技中心檢驗報告、詮昕科技股份有限公司濫用藥
    物尿液檢驗報告各乙份及代號與真實姓名對照表二份在卷可
    稽，均足資擔保被告於本院審理時所為之上開任意性自白確
    與事實相符，應堪採信。而按毒品危害防制條例於九十二年
    七月九日修正公布，自九十三年一月九日施行，其中第二十
    條、第二十三條將施用毒品之刑事處遇程序，區分為「初犯
    」及「五年內再犯」、「五年後再犯」。依其立法理由之
    說明：「初犯」，經觀察、勒戒或強制戒治後，應為不起訴
    處分或不付審理之裁定；經觀察、勒戒或強制戒治執行完畢
    釋放後，「五年內再犯」者，因其再犯率甚高，原實施之觀
    察、勒戒及強制戒治既已無法收其實效，爰依法追訴或裁定
    交付審理。至於經觀察、勒戒或強制戒治執行完畢釋放後，
    「五年後再犯」者，前所實施之觀察、勒戒或強制戒治已足
    以遮斷其施用毒品之毒癮，為期自新及協助其斷除毒癮，仍
    適用「初犯」規定，先經觀察、勒戒或強制戒治之程序。從
    而依修正後之規定，僅限於「初犯」及「五年後再犯」二種
    情形，始應先經觀察、勒戒或強制戒治程序。倘被告於五年
    內已再犯，經依法追訴處罰，縱其第三次（或第三次以上）
    再度施用毒品之時間，在初犯經觀察、勒戒或強制戒治執行
    完畢釋放五年以後，已不合於「五年後再犯」之規定，且因
    已於「五年內再犯」，顯見其再犯率甚高，原實施觀察、勒
    戒或強制戒治，已無法收其實效，即應依該條例第十條處罰
    （最高法院九十七年度第五次刑事庭會議決議意旨參照）。
    查被告前於九十一年間因施用毒品案件，經本院裁定令入勒
    戒處所施以觀察、勒戒，於九十一年三月四日因無繼續施用
    毒品傾向執行完畢而釋放出所；復於九十三年間再犯施用毒
    品案件，且業經本院判刑等情，有其臺灣高等法院被告前案
    紀錄表乙份在卷可參，其於觀察、勒戒執行完畢後五年內曾
    再犯施用毒品罪，且經法院判處罪刑，被告此次施用毒品犯
    行雖係於其前受觀察、勒戒完畢五年後所再犯，揆諸上開說
    明，仍應依毒品危害防治條例第十條處罰。是本件事證明確
    ，被告施用海洛因及甲基安非他命犯行，至堪認定，應依法
    論科。
二、按海洛因、甲基安非他命分別屬毒品危害防制條例所定之第
    一級、第二級毒品，故核被告甲○○上開所為，分別係犯毒
    品危害防制條例第十條第一項、第二項之施用第一級、第二
    級毒品罪；其施用前持有海洛因及施用前持有甲基安非他命
    之低度行為，均為施用之高度行為所吸收，均不另論罪。而
    被告所犯上開三罪，罪名互異，犯意各別，應分論併罰。又
    被告前於九十三年間因施用毒品案件，經本院以九十三年度
    簡上字第二七八號判處有期徒刑五月確定；又於九十六年間
    因施用毒品案件，經本院以九十六年度朴簡字第七二號、第
    九九號先後判處有期徒刑五月及有期徒刑六月確定，上開各
    罪後均經裁定減刑，迄九十六年十月十五日縮刑期滿執行完
    畢等情，則有被告之臺灣高等法院被告全國前案紀錄表乙份
    附卷可佐，其於五年內故意再犯本件有期徒刑以上之罪，為
    累犯，均應依刑法第四十七條第一項加重其刑。爰審酌被告
    前有竊盜、妨害公務、違反麻醉藥品管理條例、違反毒品危
    害防制條例前科之素行，國小畢業之智識程度，前曾因施用
    毒品而經觀察、勒戒程序，竟未思悔改，另起意再為上開施
    用毒品犯行，顯然缺乏禁絕毒害決心，並衡酌被告施用毒品
    之種類、次數，再考量施用毒品犯行係屬戕害自身健康之行
    為，尚未危害他人，且被告於本院審理中坦承犯行，其犯後
    態度尚稱良好等一切情狀，分別量處如主文所示之刑，並定
    其應執行刑，以資懲儆。
據上論斷，應依刑事訴訟法第二百七十三條之一第一項、第二百
九十九條第一項前段，毒品危害防制條例第十條第一項、第二項
，刑法第十一條、第四十七條第一項、第五十一條第五款，判決
如主文。
本案經檢察官陳則銘到庭執行職務。
中    華    民    國    98    年    7     月    31    日
                      刑事第五庭  法  官  曾宏揚
以上正本證明與原本無異。
如不服本判決應於收受判決後10日內向本院提出上訴書狀，並應
敘述具體理由；其未敘述上訴理由者，應於上訴期間屆滿後20日
內向本院補提理由書（均須按他造當事人之人數附繕本）「切勿
逕送上級法院」。
中    華    民    國    98    年    7     月    31    日
                                  書記官  陳慶昀
附錄論罪科刑法條：
毒品危害防制條例第10條
施用第一級毒品者，處 6 月以上 5 年以下有期徒刑。
施用第二級毒品者，處 3 年以下有期徒刑。


司法院資訊處製作；財團法人民間司法改革基金會備份。
